臺灣臺南地方法院民事簡易判決　九十三年度簡字第二號
　　原　　　告　乙○○
　　被　　　告　甲○○
右被告因過失傷害案件，經原告提起刑事附帶民事訴訟，請求侵權行為損害賠償，由
本院交通法庭裁定移送前來，經本院於民國九十三年八月五日言詞辯論終結，判決如
左：
被告應給付原告新台幣肆萬貳仟元，及自民國九十二年七月十八日起至清償日止，按
週年利率百分之五計算之利息。
原告其餘之訴駁回。
訴訟費用由被告負擔百分之十一，餘由原告負擔。
本判決原告勝訴部分得假執行。但被告如於執行標的物拍定、變賣前以新台幣肆萬貳
仟元為原告預供擔保，得免為假執行。
原告其餘假執行之聲請駁回。
　事實及理由
一、按原告之訴為原告依法定程式要求法院為利己判決之訴訟行為，故原告起訴，自
　　須合於法定程式，並應具備其他起訴所必備之要件。否則，法院應認其訴為不合
　　法，以裁定駁回之，民事訴訟法第二百四十九條第一項第六款定有明文。次按因
　　犯罪而受損害之人，於刑事訴訟程序得附帶提起民事訴訟，對於被告及依民法負
　　賠償責任之人，請求回復其損害，又按附帶民事訴訟除本編有特別規定外，準用
　　關於刑事訴訟之規定。但經移送或發回、發交於民事庭後，應適用民事訴訟法，
　　刑事訴訟法第四百八十七條第一項、第四百九十條亦有明文。則原告即被害人向
　　刑事法院提起附帶民事訴訟，經刑事法院依刑事訴訟法第五百零四條第一項以裁
　　定移送民事庭審判者，應以刑事部分宣告被告有罪判決者為限，又訴應合於法定
　　程式，並應具備其他起訴所必備之要件，否則，法院應認其訴為不合法，以裁定
　　駁回。而依刑事訴訟法第四百八十七條第一項規定，得於刑事訴訟程序附帶提起
　　民事訴訟者，以因犯罪而受損害之人為限，所謂因犯罪而受損害之人，必須因被
　　告之犯罪行為，以致受直接損害之始足當之。查原告向本院提起附帶民事訴訟，
　　依民法第一百九十六條規定請求被告給付汽車修復費用新台幣（下同）二十七萬
　　六千二百元（包括零件費用二十三萬一千七百元及工資四萬四千五百元），及自
　　起訴狀繕本送達翌日起至清償日止，按週年利率百分之五計算之利息，惟被告係
　　因過失傷害案件而受宣告有罪之判決，此經本院依職權調取本院九十一年度交易
　　字第二三三號及臺灣高等法院台南分院九十二年度交上易字第八三二號被告過失
　　傷害刑事案件全卷核閱屬實，被告並未就毀損部分受起訴並受宣告有罪之判決，
　　應認原告就毀損部分在並非該刑事案件所謂因犯罪而受損害之人，就毀損部分應
　　無於刑事訴訟程序附帶提起民事訴訟之權，今本院交通法庭誤以裁定移送前來，
　　即應認原告依民法第一百九十六條規定為上開請求，並未具備其他起訴所必備之
　　要件，原告上開之訴為不合法，應予駁回。
二、原告起訴主張：被告甲○○於民國（下同）九十年十月九日晚間，駕駛已報廢之
　　自小客貨車（引擎號碼４Ｇ８２Ｍ６１８０９號），沿台南縣柳營鄉○○○○道
　　由北往南方向行駛，於同日晚間八時二十分許，行經台一線省道二八八公里與急
　　水溪堤防道之無號誌交岔路口處，本應注意車輛行至無號誌之交岔路口，轉彎車
　　應暫停讓直行車先行，而依當時情形，客觀上又無不能注意之情事，其能注意竟
　　疏於注意而未暫停讓台一線省道上之直行車先行，貿然作左轉彎欲進入急水溪堤
　　防道，適原告乙○○駕駛車號ＣＶ－２２０５號自小客車，沿台一線省道由南向
　　北駛來，乙○○本應注意行車速度，依標誌或標線之規定及行經無號誌之父岔路
　　口，應減速慢行，作隨時停車之準備，且汽車行駛時，駕駛人應注意車前狀況，
　　並隨時採取必要之安全措施，而依當時情形，客觀上亦無不能注意之情事，其能
　　注意亦疏未注意該處為速限七十公里之無號誌交岔路口，且該處之台一線省道中
　　央分向島設有缺口，可能會有車輛經由該缺口處橫彎駛出之車前狀，未採取減速
　　慢行並作隨時停車之準備，而以時速七、八十公里之高速超速直行欲通過岔路口
　　，致二車見狀均閃煞不及而發生互撞，使原告受有右大腳趾挫裂傷及腰痛之傷害
　　，爰依侵權行為之法律關係，求為命被告給付其精神上損害賠償十萬元，及自起
　　訴狀繕本送翌日起至清償日止，按週年利率百分之五計算之利息，並陳明願供擔
　　保，請准為假執行之宣告等語。被告則以：伊不同意原告之請求，原告開太快，
　　本件車禍事故被告並無過失，原告應負全部責任，而且被告所受損害比原告還大
　　云云，資為抗辯。
三、本件原告主張上開發生車禍事故致原告受有右大腳趾挫傷及腰痛傷害，被告因此
　　經本院以九十一年度交易字第二三三號刑事判處被告拘役五十日（嗣被告上訴，
　　經臺灣高等法院台南分院九十二年度交上易字第八三二號上訴駁回，並諭知緩刑
　　參年確定）在案之事實，此為兩造所爭執，並經本院調取上開被告傷害案件刑事
　　卷宗核閱屬實，被告雖辯稱：原告開太快，本件車禍事故被告並無過失，原告應
　　負全部責任云云，惟查：
（一）被告坦承於右開時、地駕駛自用小客貨車與原告所駕駛之自小客車碰撞，致原
　　　告受傷之事實，核與原告於警訊時陳述之情節相符，復有道路交通事故調查報
　　　告表二份及道路交通事故現場蒐證照片（肇事現場照片）二十張附於警卷可資
　　　佐證，而原告係因本件車禍受有如前所述之傷害，亦有宏恩診所之診斷證明書
　　　一紙附卷可參。
（二）按汽車行駛時，駕駛人應注意車前狀況，並隨時採取必要之安全措施；行經無
　　　號誌之交岔路口，應減速慢行，作隨時停車之準備；車輛行至無號誌之交岔路
　　　口，轉彎車應暫停讓直行車先行，道路交通安全規則第九十四條第三項、第九
　　　十三條第一項第三款、第一百零二條第一項第二款分別定有明文。查本件肇事
　　　地點為無號誌之交岔路口，而肇事當時係天候晴、夜間自然光線、柏油路面乾
　　　燥、無缺陷、無障礙物、視距良好等情形，有前開調查報告表可考，足見當時
　　　被告及原告客觀上均並無不能注意之情事。被告行駛至急水溪堤防道之無號誌
　　　交岔路口處，本應注意車輛行至無號誌之交岔路口，轉彎車應暫停讓直行車先
　　　行，而依當時情形，客觀上又無不能注意之情事，其能注意竟疏於注意而未暫
　　　停讓台一線省道上之直行車先行，貿然作左轉彎欲進入急水溪堤防道，適原告
　　　乙○○駕駛車號ＣＶ－２２０５號自小客車，沿台一線省道由南向北駛來，乙
　　　○○本應注意行車速度，依標誌或標線之規定及行經無號誌之父岔路口，應減
　　　速慢行，作隨時停車之準備，且汽車行駛時，駕駛人應注意車前狀況，並隨時
　　　採取必要之安全措施，而依當時情形，客觀上亦無不能注意之情事，其能注意
　　　亦疏未注意該處為速限七十公里之無號誌交岔路口，且該處之台一線省道中央
　　　分向島設有缺口，可能會有車輛經由該缺口處橫彎駛出之車前狀，未採取減速
　　　慢行並作隨時停車之準備，而以時速七、八十公里之高速超速直行欲通過岔路
　　　口，致二車見狀均閃煞不及而發生互撞，使原告受有右大腳趾挫裂傷及腰痛之
　　　傷害等情，亦經本院送請台灣省台南區車輛行車事故鑑定委員會、台灣省車輛
　　　行車事故覆議鑑定委員會、財團法人成大研究發展基金會鑑定結果：被告甲○
　　　○夜晚駕駛無牌照小客貨車，行經無號誌劃分島缺口左轉車未讓對向直行車先
　　　行為肇事主因，另駕駛無牌照報廢小客貨車，有違規定，乙○○駕駛小客車，
　　　行經施工道路，未減速慢行，未注意車前狀況，為肇事次因等情，亦同上開認
　　　定，此有上開鑑定意見書附卷可參。被告對本件車禍之發生既有過失，而原告
　　　雖與有過失，然本件車禍既是被告之過失併合發生，被告之過失罪責仍不能解
　　　免。又原告係因本件車禍受有傷害，被告之過失駕駛行為，與原告之傷害結果
　　　間，顯有相當因果關係。被告辯稱係原告來撞伊車，伊並無過失云云，尚非可
　　　採。
四、次按因故意或過失，不法侵害他人之權利者，負損害賠償責任；不法侵害他人之
　　身體、健康、名譽、自由、信用、隱私、貞操，或不法侵害其他人格法益而情節
　　重大者，被害人雖非財產上之損害，亦得請求賠償相當之金額；前二項規定，於
　　不法侵害他人基於父、母、子、女或配偶關係之身分法益而情節重大者，準用之
　　，此於民法第一百八十四條第一項前段、第一百九十五條第一項前段、第三項分
　　別定有明文。查被告之過失傷害行為，與原告之受傷有因果關係，自屬前述之侵
　　權行為。從而原告本於侵權行為之法則，請求被告賠償原告精神慰撫金及其法定
　　遲延利息，自屬有據。茲就原告請求之損害賠償金額是否可採審酌如下：查非財
　　產上之損害部分（慰撫金）：按慰撫金數額之認定，除依所受身體上及精神上痛
　　苦程度及所造成之影響二者予以衡量外，尚須斟酌雙方之身分資力與加害之程度
　　及各種情形，予以核定。本院審酌所受損害為右大腳趾挫裂傷及腰傷，教育程度
　　國中畢業，有父母親、配偶及二個兒子需撫養，而以賣檳榔、送瓦斯臨時工及機
　　油為業，其配偶無工作，一個月收入約二萬五千元，扣繳稅額年收入約三十萬元
　　有不動產土地五筆、汽車一輛，財產總額為四十三萬七千二百八十一元。被告教
　　育程度高中畢業，種植龍眼為生，有配偶及二個兒子需撫養，一個月收入不固定
　　，扣繳稅額年收入十五萬三千七百五十八元，利息收入一萬三千五百二十七元，
　　不動產土地有三十二筆，汽車一輛，財產總額七百一十一萬七千二百九十九元等
　　情，此為兩造所不爭執，並經本院向財政部台灣省南區國稅局台南縣分局及嘉義
　　縣分局調閱兩造財產歸屬資料清單附卷可稽。又本件車禍事故自九十年十月九日
　　發生迄今已二年十月，並經刑事歷審判決認定被告應負過失責任，被告現仍空言
　　否認其無過失，猶悍拒賠償，致原告所受損害無法即時撫平，尚需因訴訟而往返
　　於法院間，並斟酌兩造之教育程度、身份、地位、經濟能力及原告等因此遭受精
　　神上痛苦之程度等一切情狀，應認原告請求被告賠償其非財產上之損害（慰撫金
　　）以六萬元，屬適當公允，為有理由，應予准許，逾此數額之請求尚嫌過高，不
　　應准許。
五、惟按「損害之發生或擴大，被害人與有過失者，法院得減輕賠償金額或免除之」
　　，民法第二百十七條第一項定有明文。此項規定之目的，在謀求加害人與被害人
　　間之公平，故在裁判上法院得以職權減輕或免除之；經查原告在本件車禍亦應負
　　肇事次因之過失責任，而被告應負肇事主因之過失責任，已如前述，是原告所受
　　傷害之擴大，原告自己顯然亦與有過失，本院斟酌雙方過失輕重程度與原因力之
　　強弱，認被告應負之過失責任為百分之七十，原告應負之過失責任則為百分之三
　　十；換言之，本院認應減輕被告賠償責任百分之三十，故原告僅得請求被告應賠
　　償金額之十分之七，則原告得請求被告賠償金額為四萬二千元。
六、按遲延之債務，以支付金錢為標的者，債權人得請求依法定利率計算之遲延利息
　　，民法第二百三十三條第一項前段定有明文；又按給付無確定期限者，債務人於
　　債權人得請求給付時，經其催告而未為給付，自受催告時起，負遲延責任。其經
　　債權人起訴，或依督促程序送達支付命令者，與催告有同一之效力，民法第二百
　　二十九條第二項亦定有明文，是以起訴狀繕本之送達代替催告者，債務人雖於受
　　催告之日起即負遲延責任，惟法定遲延利息之給付期間，既係以「日」（即自起
　　算日至清償日）定期間，參諸民法第一百二十條第二項規定，其始日（即催告日
　　）自不算入，是債務人所負遲延利息給付義務之起算日，自應自起訴狀繕本送達
　　之翌日起算至明。原告請求自起訴狀繕本最後送達之翌日，即九十二年七月十八
　　日起，依法定利率計算之遲延利息，自為法之所許。
七、從而，原告依侵權行為損害賠償請求權，請求被告應給付原告四萬二千元，及自
　　起訴狀繕本送達之翌日即九十二年七月十八日起至清償日止，按週年利率百分之
　　五計算之利息，為有理由，應予准許，逾此範圍之請求，為無理由，應予駁回。
八、假執行之宣告：
　　本件係就民事訴訟法第四百二十七條第一項適用簡易程序所為被告敗訴之判決，
　　就原告勝訴部分爰依職權宣告假執行。而被告陳明願供擔保，聲請准為免為假執
　　行之宣告，經核合於法律規定，爰酌定相當擔保金額，併准許之；原告其餘假執
　　行之聲請，既因訴之駁回而失所附麗，應予駁回。
九、本件原告之訴為一部有理由，一部無理由，依民事訴訟法第四百三十六條第二項
　　、第七十九條、第三百八十九條第一項第三款、第三百九十二條第二項、第三項
　　，判決如主文。
中　　　華　　　民　　　國　　九十三　　年　　　八　　　月　　　十九　　日
　　　　　　　　　　　　　　　　　臺灣臺南地方法院民事第四庭
　　　　　　　　　　　　　　　　　　　法　　　官　吳森豐
右為正本係照原本作成
如對本判決上訴，須於判決送達後廿日內向本院提出上訴狀
中　　　華　　　民　　　國　　九十三　　年　　　八　　　月　　　十九　　日
　　　　　　　　　　　　　　　　　　　法院書記官　莊淑雅
